【裁判字號】    98,交訴,119
【裁判日期】    990208
【裁判案由】    公共危險
【裁判全文】
臺灣臺南地方法院刑事判決             98年度交訴字第119號
公  訴  人  臺灣臺南地方法院檢察署檢察官
被      告  乙○○
上列被告因公共危險案件，經檢察官提起公訴（98年度撤緩字第
170 號），本院判決如下：
    主  文
乙○○服用酒類，不能安全駕駛動力交通工具而駕駛，處有期徒
刑參月；又駕駛動力交通工具肇事，致人傷而逃逸，處有期徒刑
捌月。應執行有期徒刑拾月。
    事  實
一、乙○○於民國96年9 月20日15、16時許，與友人在臺南縣永
    康市○○路「一心KTV 」飲用啤酒若干後，已達不能安全駕
    駛動力交通工具之程度，仍於同日19時20分許，駕駛車牌號
    碼UK-0409 號自用小客車，沿台一線道路由南往北方向行駛
    ，欲前往臺南縣新市鄉大社村訪友，於行經台一線道路與光
    華路之交岔路口處時，因受酒精影響致注意力、控制力降低
    ，而不慎與由丙○○所騎乘，沿光華路由東往西方向行駛之
    車牌號碼N7Y-716 號重型機車發生碰撞，致丙○○人車倒地
    ，受有膝挫傷、臉挫傷、右肘上肢挫傷等傷害（過失傷害部
    分，另經臺灣臺南地方法院檢察署檢察官為不起訴處分確定
    ）。詎乙○○於肇事致人受傷後，未向員警報案或留置現場
    等待員警前往處理，亦未將丙○○送醫或為其他救護措施，
    竟基於肇事逃逸之犯意，駕駛前揭自用小客車逃逸。嗣經行
    經該處之丁○○目睹上情，將乙○○所駕駛之自用小客車之
    車牌號碼告知據報至現場處理之警員，經警循線查獲乙○○
    ，並於當日21時20分許，對乙○○施以酒精濃度檢測，測得
    其呼氣酒精濃度高達每公升0.87毫克，而知悉上情。
二、案經丙○○告訴臺南縣警察局善化分局報告臺灣臺南地方法
    院檢察署偵查起訴。
    理  由
壹、程序部分：
    按被告以外之人於審判外之陳述，雖不符刑事訴訟法第159
    條之1 至第159 條之4 之規定，而經當事人於審判程式同意
    作為證據，法院審酌該言詞陳述或書面陳述作成時之情況，
    認為適當者，亦得為證據；當事人、代理人或辯護人於法院
    調查證據時，知有刑事訴訟法第159 條第1 項不得為證據之
    情形，而未於言詞辯論終結前聲明異議者，視為有前項之同
    意，刑事訴訟法第159 條之5 第1 項、第2 項分有明文。經
    查，本判決下列所引用之被告以外之人於審判外之陳述（包
    括書證），檢察官及被告於本院言詞辯論終結前均未聲明異
    議，本院審酌上開證據資料製作時之情況，尚無違法不當及
    證明力明顯過低之瑕疵，亦認為以之作為證據應屬適當，故
    揆諸前開規定，認前揭證據資料有證據能力。
貳、實體部分：
一、酒後駕車部分：
    訊據被告乙○○對上揭酒後駕車之犯行坦承不諱，且有刑法
    第185 條之3 案件測試觀察紀錄表及臺南縣警察局善化分局
    道路交通事故當事人酒精測定紀錄表各乙紙在卷（詳警卷第
    3-4 頁）可按，被告自白查與事實相符，堪予採信。是此部
    分事證明確，被告酒後駕車犯行洵堪認定。
二、肇事逃逸部分：
    訊據被告乙○○固坦承於前揭時、地駕駛自用小客車，不慎
    與丙○○所騎乘之上開重型機車發生擦撞，並致丙○○受有
    膝挫傷、臉挫傷、右肘上肢挫傷等傷害，及其於肇事後，未
    下車查看或留置現場等待員警前往處理，亦未將丙○○送醫
    或為其他救護措施，即逕自駛離現場之事實，惟矢口否認有
    何肇事致人受傷而逃逸之犯行，並辯稱：車禍發生當時，伊
    所攜帶之行動電話沒有電力，無法立即撥打電話報警處理，
    遂欲驅車前往附近之潭頂派出所報案，伊並非肇事逃逸云云
    。經查：
(一)告訴人丙○○騎乘重型機車於上開時、地遭被告乙○○所駕
    駛之車牌號碼UK-0409 號自用小客車撞及倒地，受有膝挫傷
    、臉挫傷、右肘上肢挫傷等傷害等情，業據被告乙○○於警
    詢、偵訊及本院訊問、審理時自承不諱，核與證人丁○○於
    警詢、偵訊及證人即告訴人丙○○於偵訊證述情節相符（詳
    警卷第2 頁及96年度偵字第14526 號偵查卷第17-18 頁、第
    22-24 頁），並有財團法人奇美醫院出具之診斷證明書、道
    路交通事故現場圖、道路交通事故調查報告表（一）、（二
    ）各乙份及事故現場照片10幀在卷可憑（詳警卷第6-9 頁、
    第16-20 頁），是被告乙○○駕駛動力交通工具肇事致人於
    傷之事實，自堪認定。
(二)其次，證人丁○○於偵訊時具結證述：當時伊開小貨車停等
    紅燈，有輛白色三菱自用小客車由對面車道駛來，速度很快
    ，該輛自用小客車闖越紅燈行駛，也踩煞車，但是停不下來
    ，就撞上1 輛機車，機車當時係由伊之左邊騎乘過來，機車
    當時之行向號誌係綠燈，該輛自用小客車撞到機車後馬上踩
    油門加速往北行駛，伊見狀立即迴車追緝，伊認為該輛自用
    小客車之駕駛人知悉已撞到人，因為他的車道燈本來是開著
    的，伊在後追緝時，他將他的車道燈關上，伊有看到他的車
    牌，伊現在不記得他的車牌號碼，但當時伊有將車牌號碼告
    知警員，伊一直追緝該輛自用小客車到1 條小巷，但是該輛
    自用小客車之駕駛知道伊在追他，開得更快等語（詳前開偵
    查卷第17頁），審諸證人丁○○係駕駛自用小貨車行經肇事
    地點而目睹事發經過之人，更曾親身追緝被告所駕駛之自用
    小客車並將肇事車輛之車牌號碼告知警方協助辦案，與被告
    或被害人間均無任何情誼、怨隙等關係，其就本件車禍事故
    之發生，立場上純屬客觀之第三人，無刻意偏頗、維護或誣
    陷任何一方之動機，其所證述情節亦未見有何渲染、誇大之
    情，是證人丁○○上開證述內容，自足堪信為實在。
(三)被告乙○○雖辯稱：案發當時欲驅車前往附近之潭頂派出所
    報案，並非肇事逃逸云云。然被告於偵訊時供述：「（問：
    你知道有撞到人？）我有感覺有擦撞到」、「（問：當下有
    立即停下查看？）當下以為機車騎士沒有事情」、「（問：
    如何判斷對方沒事？）只感覺輕輕碰到，所以我推斷沒有事
    」等語（詳前開偵查卷第7-8 頁），參之被告前於89年間即
    因酒後駕車之公共危險案件，經本院判處罰金銀元12,000元
    ，此有臺灣高等法院被告前案紀錄表乙紙在卷可按，其當知
    酒後駕車遭警查獲將有刑事罪責，於此情形下，豈有可能於
    主觀上認定僅係輕微擦撞而機車騎士應該無礙之前提下，仍
    欲至警局報警之理？況且，證人丁○○於偵訊時亦證述：本
    件車禍發生後，現場有其他人去查看機車騎士等語（詳前開
    偵查卷第18頁），且由肇事地點至臺南縣警察局善化分局潭
    頂派出所沿途有商店或住家乙節，業據證人即案發時任職臺
    南縣警察局善化分局潭頂派出所之警員甲○○於本院審理時
    證述明確（詳本院卷第40頁），是被告既尚可委請路人報警
    或委請路人行使救護義務，實無於肇事後逕自駛離現場，親
    自前往警局報警之必要？再者，證人甲○○於本院審理時具
    結證述：案發當日約20時許，伊在潭頂派出所值班，接獲新
    市分駐所電話通知，台一線道路與光華路岔路口發生車禍，
    肇事車輛往潭頂方向逃逸，請伊攔停車牌號碼UK -0409號自
    用小客車，伊接獲電話後，立即走出派出所，看見距離派出
    所20-30 公尺遠之商店旁有輛車，旁邊有七、八人圍觀，伊
    上前查看，就是車牌號碼UK-040 9號自用小客車，便詢問是
    何人所駕駛，被告乙○○坦承，伊再詢問是否在台一線與光
    華路岔路口與人發生擦撞，被告並未回答，伊又詢問是否有
    飲酒，被告答稱沒有，但是有吃薑母鴨，伊當時有問附近商
    家為何有七、八人圍觀，他們說該車有碰撞到路旁盆栽，店
    主出來探視，當時被告並沒有說要報案或係自首等語（詳本
    院卷第39頁背面-40 頁），益徵被告之所以在距離警局20-3
    0 公尺前之商店停車，純係因其駕車碰撞至路旁之盆栽，遭
    他人圍觀，其所辯：欲至警局報警云云，顯係飾卸之詞，委
    無足採。
(四)綜上所述，本件事證明確，被告肇事逃逸之犯行，堪以認定
    。
三、核被告乙○○所為，係犯刑法第185 條之3 服用酒類，不能
    安全駕駛動力交通工具而駕駛罪及同法第185 條之4 肇事逃
    逸罪。被告所犯上開二罪間，犯意各別，行為互殊，罪名有
    異，應予分論併罰。爰審酌被告飲酒後經警測試其呼氣後之
    酒精濃度高達每公升0.87毫克，仍駕駛上開自用小客車上路
    ，漠視他人生命、身體、財產安全，嚴重危及公眾行車安全
    ，致被害人受有前揭傷害、被告於肇事致人受傷後，未向員
    警報案或留置現場等待員警前往處理，亦未將被害人送醫救
    治或為其他救護措施，隨即駕車逃逸駛離現場，惡性非輕，
    業與被害人丙○○達成和解，有臺南縣新市鄉調解委員會調
    解筆錄1 紙在卷（詳97年度調偵字第445 號偵查卷第9 頁）
    暨犯罪後否認肇事逃逸犯行之態度等一切情狀，分別量處如
    主文所示之刑，並定其應執行刑，以資懲儆。
據上論斷，應依刑事訴訟法第299 條第1 項前段，刑法第185 條
之3 、第185 條之4 、第51條第5 款，刑法施行法第1 條之1 ，
判決如主文。
本案經檢察官戊○○到庭執行職務。
中    華    民    國    99    年    2     月    8     日
                  交通法庭審判長  法  官  吳勇輝
                                  法  官  林彥君
                                  法  官  鄭燕璘
以上正本證明與原本無異。
如不服本判決應於收受本判後10日內向本院提出上訴書狀，並應
敘述具體理由。其未敘述上訴理由者，應於上訴期間屆滿後20日
內向本院補提理由書狀（均須按他造當事人之人數附繕本）「切
勿逕送上級法院」。
                                  書記官  蔡明峰
中    華    民    國    99    年    2     月    8     日
附錄本案論罪科刑法條全文：
刑法第185條之3：
服用毒品、麻醉藥品、酒類或其他相類之物，不能安全駕駛動力
交通工具而駕駛者，處1 年以下有期徒刑、拘役或科或併科15萬
元以下罰金。
刑法第185條之4：
駕駛動力交通工具肇事，致人死傷而逃逸者，處 6 月以上 5 年
以下有期徒刑。

司法院資訊處製作；財團法人民間司法改革基金會備份。
